臺灣臺東地方法院小額民事判決
111年度東小字第158號
原      告  第一產物保險股份有限公司


法定代理人  李正漢  
訴訟代理人  陳書銘  


被      告  余○皓    （真實姓名、年籍資料詳卷）
法定代理人  余○蓉    （真實姓名、年籍資料詳卷）
上列當事人間請求損害賠償（交通）事件，本院於民國111年9月
5日言詞辯論終結，判決如下：
    主      文
一、被告應給付原告新臺幣參萬零肆佰玖拾陸元，及自民國一一
    一年六月三日起至清償日止，按週年利率百分之五計算之利
    息。
二、原告其餘之訴駁回。
三、訴訟費用新臺幣壹仟元，其中新臺幣柒佰玖拾元由被告負擔
    ，餘由原告負擔。
四、本判決原告勝訴部分得假執行。但被告如以新臺幣參萬零肆
    佰玖拾陸元為原告預供擔保後，得免為假執行。
    事實及理由
壹、程序部分
一、被告余○皓為未滿20歲之未成年人（民國○○年○月出生），於
    111年1月28日其母死亡時改由被告之姊余○蓉監護，合先敘
    明。
二、按兒童及少年福利與權益保障法所稱兒童及少年，指未滿18
    歲之人；所稱兒童，指未滿12歲之人；所稱少年，指12歲以
    上未滿18歲之人；宣傳品、出版品、廣播、電視、網際網路
    或其他媒體對下列兒童及少年不得報導或記載其姓名或其他
    足以識別身分之資訊：為刑事案件、少年保護事件之當事人
    或被害人；行政機關及司法機關所製作必須公開之文書，除
    前項第3款或其他法律特別規定之情形外，亦不得揭露足以
    識別前項兒童及少年身分之資訊，該法第2條、第69條第1項
    第4款及第2項分別定有明文。查被告余○皓於本件侵權行為
    事件發生時，為12歲以上未滿18歲之少年；另被告之法定代
    理人余○蓉為被告余○皓之姊，若揭露渠等之姓名或年籍資料
    ，可能使他人得以識別被告，是為兼顧上開保密規定及特定
    被告之要求，渠等之姓名均遮隱一部，亦先予敘明。
三、本件被告經合法通知，未於言詞辯論期日到場，查無民事訴
    訟法第386條所列各款情形，爰依原告之聲請，由其一造辯
    論而為判決。
貳、實體部分　
一、原告主張：被告余○皓於109年8月8日中午12時15分許，無照
    騎乘車牌號碼000-0000號普通重型機車，沿臺11線由南往北
    外側車道行駛至146.7公里岔路口處欲轉至臺東縣東河鄉五
    線產業道路時，因轉彎車未讓直行車先行，致碰撞行駛於同
    向內側車道，由原告承保王琦瑩所有、林廷翰駕駛之車牌號
    碼000-0000自用小客車（下稱系爭車輛），致系爭車輛受損
    而送廠維修，支出修復費用共計3萬8,474元（含零件費用2
    萬0,540元、板金費用3,875元、塗裝費用1萬4,059元）。為
    此，爰依民法第184條第1項、第191條之2及保險法第53條規
    定，提起本件訴訟等語。並聲明：被告應給付原告3萬8,474
    元，並自起訴狀繕本送達翌日起至清償日止，按週年利率5%
    計算之利息。
二、被告受合法通知，未於言詞辯論期日到場爭執，亦未提出書
    狀作何聲明或陳述。
三、得心證之理由
  ㈠原告主張上開事實，業據其提出汽車保險計算書、統一發票
    、當路交通事故當事人登記聯單、道路交通事故現場圖、行
    車執照、估價單、受損照片等為證，並經本院向臺東縣警察
    局調取事故照片、道路交通事故調查紀錄表、現場圖等資料
    核閱屬實，且被告已於相當時期受合法之通知，而於言詞辯
    論期日不到場，亦未提出準備書狀爭執，依民事訴訟法第43
    6條之23、第436條第2項、第280條第3項前段準用同條第1項
    前段之規定，視同自認，堪認原告主張之事實為真實。
  ㈡按因故意或過失，不法侵害他人之權利者，負損害賠償責任
    ，民法第184條第1項前段定有明文。次按被保險人因保險人
    應負保險責任之損失發生，而對於第三人有損失賠償請求權
    者，保險人得於給付賠償金額後，代位行使被保險人對於第
    三人之請求權；但其所請求之數額，以不逾賠償金額為限，
    保險法第53條第1項亦有明定。復按汽車行駛至交岔路口，
    轉彎車應讓直行車先行，道路交通安全規則第102條第1款第
    7款定有明文。查被告余○皓於上揭時、地騎乘肇事車輛，欲
    左轉往臺東縣東河鄉五線產業道路行駛時，轉彎車應讓直行
    車先行，即逕自左轉，致與系爭車輛在臺11線146.7公里岔
    路口處發生碰撞，造成系爭車輛受有損害，被告余○皓之行
    為與系爭車輛所受損害間具有相當因果關係，自應就系爭車
    輛之損害負賠償責任。則原告已依保險契約支付系爭車輛之
    修復費用，並依保險代位之規定，請求被告余○皓負損害賠
    償責任，自屬有據。
  ㈢按不法毀損他人之物者，被害人得請求賠償其物因毀損所減
    少之價額；負損害賠償責任者，除法律另有規定或契約另有
    訂定外，應回復他方損害發生前之原狀；第一項情形，債權
    人得請求支付回復原狀所必要之費用，以代回復原狀，民法
    第196條、第213條第1項、第3項分別定有明文。又按物被毀
    損時，被害人除得依民法第196條請求賠償外，並不排除民
    法第213條至第215條之適用，惟民法第196條之規定即係第2
    13條之法律另有規定，請求賠償物被毀損所減少之價額，得
    以修復費用為估定之標準，但以必要者為限，例如：修理材
    料以新品換舊品，應予折舊。經查，原告就系爭車輛支出修
    理費用3萬8,474元（含零件費用2萬0,540元、板金費用3,87
    5元、塗裝費用1萬4,059元），其中零件部分，係以新零件
    代替舊零件，揆諸前揭說明，自應將零件折舊部分予以扣除
    。又依行政院所頒固定資產耐用年數表及固定資產折舊率之
    規定，非運輸業用客車之耐用年數為5年，依定率遞減法每
    年折舊1000分之369，另依營利事業所得稅查核準則第95條
    第6項規定「固定資產提列折舊採用定率遞減法者，以1年為
    計算單位，其使用期間未滿1年者，按實際使用之月數相當
    於全年之比例計算之，不滿1月者，以1月計」，系爭車輛自
    出廠日108年7月，迄本件車禍發生時即109年8月8日，已使
    用1年1月（未滿1月，以1月計），則零件扣除折舊後之修復
    費用估定為1萬2,562元（詳如附表之計算式）。至於板金、
    塗裝部分，並無折舊問題。從而，系爭車輛之修復必要費用
    共計為3萬0,496元【計算式：1萬2,562元＋3,875元＋1萬4,05
    9元＝3萬0,496元】。
  ㈣末按給付無確定期限者，債務人於債權人得請求給付時，經
    其催告而未為給付，自受催告時起，負遲延責任；其經債權
    人起訴而送達訴狀，或依督促程序送達支付命令，或為其他
    相類之行為者，與催告有同一之效力；遲延之債務，以支付
    金錢為標的者，債權人得請求依法定利率計算之遲延利息；
    應付利息之債務，其利率未經約定，亦無法律可據者，週年
    利率為百分之5，民法第229條第2項、第233條第1項前段及
    第203條分別定有明文。本件原告請求被告余○皓應給付系爭
    車輛回復原狀所需之修理費用，係以支付金錢為標的，且無
    確定給付期限，是原告就上揭所得請求之金額，請求自本件
    起訴狀繕本送達被告之翌日即111年6月3日（見本院卷第50
    頁）起至清償日止，按週年利率5%計算之利息，併應准許。
四、綜上所述，原告依民法民法第184條第1項、第191條之2及保
    險法第53條之規定，請求被告應給付原告3萬0,496元，及自
    111年6月3日起至清償日止，按週年利率5%計算之利息，為
    有理由，應予准許；逾此範圍之請求，則屬無據，應予駁回
    。
五、本件原告勝訴部分，係小額程序為被告敗訴之判決，依民事
    訴訟法第436條之20規定，應依職權宣告假執行，並依同法
    第392條第2項規定，依職權宣告被告如預供相當擔保，得免
    為假執行。
六、訴訟費用負擔之依據：民事訴訟法第79條。並依民事訴訟法
    第436條之19第1項規定，法院為訴訟費用之裁判時，併確定
    訴訟費用額如主文第2項所示。
中　　華　　民　　國　　111 　年　　9 　　月　　30　　日
                  臺東簡易庭　法  官　吳俐臻
上為正本係照原本作成。
如不服本判決，應於判決送達後20日內以違背法令為由，向本院
提出上訴狀（須表明原判決所違背之法令及具體內容，與依訴訟
資料可認為原判決有違背法令之具體事實並按他造當事人之人數
檢附繕本）。　　　　　　　　　
中　　華　　民　　國　　111 　年　　10　　月　　4 　　日
                              書記官  王品涵
附表
-----
折舊時間           金額
第1年折舊值        20,540×0.369=7,579
第1年折舊後價值    20,540-7,579=12,961
第2年折舊值        12,961×0.369×(1/12)=399
第2年折舊後價值    12,961-399=12,562
如不服本判決，僅得以判決違背法令為理由提起上訴，並應於判
決送達後20日內，向本院提出上訴狀。（須按他造當事人之人數
附繕本）。如委任律師提起上訴者，應一併繳納上訴審裁判費。